Inventaris van het archief van proosdij St. Barbara in Bethlehem te Den Haag, 1470-1579
Nationaal Archief, Den Haag
Kloosters Delfland: St. Barbara in Bethlehem
Kloosters Delfland / St. Barbara in Bethlehem
1470-1579
36011
0.10 meter; 28 inventarisnummers.
Normale geschreven en gedrukte teksten. De Nederlandstalige stukken van vóór ca. 1700 zijn geschreven in het gotische cursiefschrift, met name in de oud-Hollandse klerkencursief. De Duitse stukken zijn grotendeels in het Kurrentenschrift geschreven.
Nationaal Archief, Den Haag
Klooster Bethlehem
Het archief van het klooster bestaat grotendeels uit eigendomsbewijzen en rentebrieven.
Archiefvorming
Geschiedenis van de archiefvormer
Het klooster Bethlehem stond op de westhoek van het Westeinde en de Assendelftstraat en komt onder verschillende namen voor als St.Barbara's convent, Bethlehem, de Proosdij, klooster der Premonstreyten of wel het "Arme Susterhuys". Het stichtingsjaar is onbekend. In 1471 bestond het nog niet, want in een sententie van het Hof van Holland van dat jaar (Maart 24), waarin van het getal vrouwenkloosters te 's-Gravenhage gezegd wordt, dat "der nu drie waren", en deze vervolgens met name worden aangeduid, werd het klooster der Heilige Barbara in Bethlehem niet genoemd. De bedoelde passage luidt in zijn geheel: "en naerdien die Susterhuysen uyter gemeenten dagelijcx rijcken en meerren, want in den Hage in korte dagen maer een Sustershuys geweest en had, daer der nu drie waren, soe hadden schout en schepenen dezelve oick in der bede getaxeert, te weten, dat van St. Agnieten op 6 ponden, dat van St. Elizabeth op 12 ponden, en dat van Onzer Lieve Vrouwen op het Spoey op 6 ponden"
De genoemde kloosters hadden zich beklaagd bij het Hof, over het feit, dat zij door de magistraat in de bode waren getaxeerd. Bedoelde sententie sprak hen vrij van het betalen van contributie.
.
Voor het eerst wordt het klooster genoemd in een akte van 1487 (zie reg. no. 4). De zusters leven dan nog naar de regel van St. Augustinus. In 1494 gingen zij echter over tot de orde der Premonstratensers en begaven zich op raad van de bisschop van Utrecht onder de visitatie van de abt van Middelburg. De abt van Prémootré stelde de pater van het convent, Jan Allairts zoon, tot proost aan en belastte de abt van Middelburg voortaan met deze benoeming. Bij akte van 22 September 1496
Zie Mr. R. Fruin, Het archief der O. L. V. abdij te Middelburg, reg. nos. 1060, 1061, 1070 en 1390. Zie ook van Rijn, Oudh. en Gest. van Delfland fol. 395 en v. Zoel. fol. 71 en 79.
stelden Geertruut Claes' dochter, priorin, en het convent zich onder de gehoorzaamheid van Jan van Westcappel, abt van Middelburg. Het getal der zusters bedroeg toen, behalve de priorin 8, dat der leekezusters 3. Dat het klooster arm en behoeftig was, blijkt o.m. uit een brief van 1497 Januari 28
Gedrukt bij de Riemer dl. I fol. 452.
, waarbij genoemde abt een gift van Pieter Gheryts zoon approbeert.
De proosten kwamen uit de abdij van Middelburg en gingen evenals de kapelaans van de Sint-Jacobskerk in het wit gekleed.
Toen in 1521 het gerucht zich verspreidde, dat de bisschop van Utrecht het klooster zou visiteren, protesteerden met andere nonnen ook de bewoonsters van dit gesticht bij monde van het convent der Heilige Ursula tegen zulk een daad van aanmatiging en geweld.
Ten tijde van Karel V, in de dagen der kettervervolging, diende dit convent als gerechtshof voor de inquisiteur-generaal der Nederlanden en verkreeg als zodanig een treurige vermaardheid
O.m. door het proces, gevoerd tegen de van ketterij beschuldigden en deswege ter dood veroordeelden Engel Willems zoon Merula. Zie De Riemer, dl. I, fol. 456 vlg.
.
In 1576 October 4 werd het bij resolutie van de Staten van Holland, met kennis en goedvinden van prins Willem, verkocht. Het kerkje, dat ten Westen van het klooster stond, werd, daar het oud en bouwvallig was, gesloopt en door woonhuizen vervangen.
De goederen van het klooster, werden bij resolutie van de Staten van Holland d.d. 1581 Mei 21, aangewend tot alimentatie van de conventualen, toentertijd nog in leven, en tot onderhoud der predikanten, terwijl genoemde Staten Cornelis van Coolwijk aanstelden als ontvanger van de goederen van het convent. In 1617 werd de voormalige proosdij, die toen tot woonhuis was ingericht, tot predikplaats verkozen door diegenen, welke zich van de openbare kerk hadden afgescheiden onder de prediker Henricus Rosaeus, door de Staten gesuspendeerd. Eerst waren zij te Rijswijk ter prediking gegaan
Men noemde hen "Haagsche Rijswijkloopers".
, doch daarna huurden zij de proosdij en maakten haar voor hun doel geschikt. Maar de Haagsche magistraat, het oprichten van een "scheurkerk" willende voorkomen, verbood de werklieden met hun arbeid voort te gaan en liet de proosdij sluiten.
Geschiedenis van het archiefbeheer
Inv.no. 1 van de aanwezige stukken bevond zich in het archief der Geestelijke Goederen.
De verwerving van het archief
De rechtstitel is (nog) onbekend
3.18
Aanwijzingen voor de gebruiker
Openbaarheidsbeperkingen
Volledig openbaar.
Materiële beperkingen
Aanvraaginstructie
Openbare archiefstukken kunnen online worden aangevraagd en gereserveerd. U kunt dit ook via de terminals in de studiezaal van het Nationaal Archief doen. Om te kunnen reserveren dient u de volgende stappen te volgen:
U maakt een profiel aan op www.gahetna.nl, en logt vervolgens in
Via de archiefinventaris (alleen de beschrijvingen met rode nummers) selecteert u het gewenste archiefstuk door op de knop 'Reserveren' te klikken
In het volgende scherm geeft u aan op welke dag u het archiefstuk wilt inzien
Indien u zich bevindt in de studiezaal en een tafelnummer heeft ontvangen kunt u dit nummer vermelden. Als u geen tafelnummer heeft kunt u tafelnummer 777 laten staan
Vervolgens bevestigt u uw reservering door deze te versturen.
Verwant materiaal
Beschikbaarheid van kopieën
Beschrijving van de series en archiefbestanddelen
- Beheer der goederen in het algemeen, I.
  - Rekening van de inkomsten der proosdij, gedaan door Cornelis Pieters zoon, 1565; 1; 1 katern
    Dit inventarisnummer is alleen als kopie te raadplegen.
    Deze rekening is afgehoord door Vincent Huyges zoon Muylock, pastoor van den Haag en proost van het Sint Barbara convent, 1570 Januari 13. Op den omslag staat: Eerste rekening om de proostdye de anno LXV.
- Landerijen en huizen, II.
  - in Den Haag, a.
    - Eigendomsbewijs van een huis en erf in het Westeinde, afkomstig van.....Cornelis' zoon., 1509; 2; 1 charter
      (reg. no. 6)
      6 1509 Mei 25.
      Schepenen van den Hage oorkonden, dat.... Cornelis' zoon verkoopt aan het convent van de proosdij in den Hage een huis en erf in het Westeinde aldaar.
      ...... upten XXVen dach in Mey anno XVc ende negentien.
      Oorspr. (Inv. no. 2). Met het geschonden schepenzegel van Jacop van der Wiele Adriaens zoon in groene was; dat van Pieter Pieters zoon verloren.
    - Eigendomsbewijs van 1/3 van 3 morgen lands achter de proosdij, afkomstig van de kinderen van mr. Jacob Holy., 1519; 3; 1 charter
      (reg. no. 12)
      12 1519 Maart 5.
      Schepenen van den Hage oorkonden, dat Anna, weduwe van Adriaen Ockerts zoon van Dordrecht, als voogdes van de weeskinderen van mr. Jacob Holy verkoopt aan het convent van de Proestreiten in den Haghe ? van drie morgen lands achter genoemde proosdij.
      ...... upten vijfften dach in Maerte anno XVc ende negentien.
      Oorspr. (Inv. no. 3). Met de geschonden schepenzegels van Jacop Adriaens zoon van de Wiele in roode, en Claes Willems zoon (van Hoogenhouck) in groene was.
    - Eigendomsbewijs van een huis en erf in het Westeinde, afkomstig van Cornelis Claes' zoon., 1519; 4; 1 charter
      (reg. no. 13)
      13 1519 Mei 26.
      Schepenen in den Hage oorkonden, dat Cornelis Claes' zoon verkocht heeft aan het convent der Premonstreyten aldaar een huis en erf in het Westeynde.
      Opten XXVIen dach in Mey anno XVc ende negentien.
      Oorspr. (Inv. no. 4). Met geschonden schepenzegel van Jacop van der Wiele in groene was, dat van Pieter Pieters zoon verloren.
    - Eigendomsbewijs van een huis in het Westeinde, afkomstig van Catrijn Philips dochter Jan Aerts zoons weduwe., 1519; 5; 1 charter
      (reg. no. 14)
      14 1519 October 10.
      Schepenen van den Hage oorkonden, dat Catrijn Philips' dochter, Jan Aerts zoons weduwe, verkoopt aan proost en priorin van de Premonstreiten in den Hage een huis in het Westeynde aldaar met 2 erven daarachter liggende.
      Oorspr. (Inv. no. 5). Met het geschonden schepenzegel van Pieter Pieters zoon in groene was; dat van Jacop van de Wiele Adriaenszoon in roode was verloren.
    - Eigendomsbewijs van 1 morgen lands achter het convent, afkomstig van Jan Dircx zoon en Aechte Dircxs dochter., 1522; 6; 1 charter
      (reg. no. 16)
      16 1522 November 15.
      Schepenen van den Hage oorkonden, dat Jan Dircxs zoon, wonende te Delft, voor zich en voor Aechte Dircxs dochter, zijne zuster, en met consent van de kinderen van wijlen mr. Jacop Holy verkoopen aan Jan Jans zoon van IJrseken, proost van bet Sint-Barbaraconvent in Bethleëm in den Hage, 1 morgen lands achter dat convent.
      Gescreven upten XVen dach van November int jair ons Heeren duysent vijfhondert twee ende twintich.
      Oorspr. (Inv. no. 6). De schepenzegels van Adriaen Jacops zoon en Adriaen de Milde Claes' zoon verloren.
  - in Haagambacht, b.
    - Eigendomsbewijs van een huis met 9 morgen lands,afkomstig van Bartelmees Aernts zoon en Hillegont Clais' dochter, zijne echtgenoote., 1487; 7; 1 charter
      (reg. no. 4)
      4 1487 Mei 20.
      Bartelmees Aernts zoon en Hillegont Clais' dochter, zijne echtgenoote, verkoopen aan Jan Allairts zoon, rector, en het convent van Bethleëm in den Hage eene woning met 9 morgen land in het ambacht van der Hage.
      Gedaen opten XXen dach in Meye int jair ons Heren M CCCC seven ende tachtich.
      Oorspr. (Inv. no. 7). Met de geschonden zegels van Dirck Willems zoon en Willem Claes' zoon (van Hoogenhouck), den bakker, in groene was
    - Eigendomsbewijs van 1 morgen en 13 hont lands, 5 pond Vlaams en 13 pond Hollandsch. afkomstig van Janna Symons dochter, weduwe van Bertelomeeus Pieters zoon. 1517. Met 3 oudere transport brieven d.d., 1479, 1492 en 1517; 8.1 - 8.4; 4 charters (getransfigeerd)
      (reg. nos. 3, 5, 11 en 10)
      - getransfigeerd charter, 8.3
        3 1479 October 22.
        Schepenen van den Hage oorkonden, dat Jan Martijns zoon verkoopt aan Bartolmees Pieters zoon 1 morgen lands bezuiden den Hage.
        Gescreven upten XXIIsten dach in Octobri int jair ons Heeren M CCCC negen ende tseventich.
        Oorspr. (Inv. no. 8.3). Met geschonden schependomszegel in groene was. - Met transfix dd. 1517 October 11, waardoor dit charter is vastgehecht aan den brief d.d. 1517 September 7 (zie reg. nos. 11 en 10).
      - getransfigeerd charter, 8.2
        5 1492 October 8.
        Pieter Aernt Rutgers zoon (van Spangen) verkoopt aan Bartelmees Pieters zoon c. 13 hont lands in het ambacht van der Hage bezuiden.
        Gedaen upten VIIIen dach in Octobri int jaer ons Heeren duysent vierhondert twee ende tnegentich.
        Oorspr. (Inv. no. 8.2). Met het geschonden zegel van den verkooper in groene was. - Met transfix d.d. 1517 October 11, waardoor dit charter is vastgehecht aan den brief d.d. 1517 September 7 (zie de nos. 11 en 10).
      - getransfigeerd charter, 8.4
        10 1517 September 7.
        Janna Symons dochter, weduwe van Bertelmeeus Pieters zoon, geeft aan het klooster van Sint Barbara in Bethleëm van de Premonstreiter orde, eertijds genoemd het arme zusterhuis, gelegen in het Westeynde in den Hage, 1 morgen lands in het ambacht van den Hage bezuiden, die door Jan Maertijns zoon aan wijlen Bertelmees Pieters zoon is verkocht anno 1479 October 22 (zie reg. no. 3); 13 hont lands aldaar, door Pieter Aernt Rutgaerts zoon aan wijlen Bertelmees Pieters zoon gegeven anno 1492 October 8 (zie reg. no. 5); 5 pond Vlaams, welke zij het convent geleend heeft en 13 pond Hollandsch.
        ...... uptenVIIen dach in Septembri int jaer duysent vijffhondert ende seventhienne.
        Oorspr. (Inv. no. 8.4). Met de handtekening van mr. Vincent Dammas' zoon. - Met transfix d.d. 1617 October 10 (zie no. 11), waardoor ook de nos. 3 en 5 aan dit charter zijn bevestigd.
      - transfix, 8.1
        11 1517 October 11.
        Schepenen van den Hage oorkonden, dat Janna Symons dochter, weduwe van Bartolmees Pieters zoon, verkoopt aan het convent van Sint Barbara in Bethleëm van de Premonstreiter orde, eertijds genoemd het arme zusterhuis en gelegen in het Westeynde van den Hage, de brieven d.d. 1479 October 22, 1492 October 8 en 1517 September 7, waardoor dit transfix is gestoken (zie de nos. 5 en 10).
        Gescreven upten elften dach in Octobri anno XVc ende zeventhien.
        Oorspr (Inv no. 8.1). Met twee geschonden schepenzegels van Claes Willems zoon (van Hoogenhouck) en Dirick Jans zoon in Coelen in groene was.
    - Erfpachtbrief van c. 2 morgen lands., 1546; 9; 1 charter
      (reg. no. 27)
      27 1546 Maart 17.
      Schepenen van den Hage oorkonden, dat mr. Aerent Hugens zoon, Cornelis Hugens zoon, Maerten Huygens zoon, Claes Brugmans, als man van Wijn Hugen dochter, en Adriane Hugen dochter, alle erfgenamen van Huych Aerents zoon, in erfhuur geven aan het convent van Sint Barbara, genaamd het arme zusterhuis in den Hage, het land, dat Huych Aernts zoon, hun vader, geërfd heeft van mr. Wollebrant, zijn broeder, en dat de proost van genoemd convent anno 1545 in Februari van Huych Aernts zoon in erfhuur heeft ontvangen, welk land c. 2 morgen groot is en gelegen is westwaarts van het Korte Bosch buiten den Hage.
      ...... upten XVIIen Martii anno XVc zes ende veertich nae gemeen schryven.
      Oorspr. (Inv. no. 9). Met geschonden schepenzegel van Michiel Louffs zoon in groene was; dat van Kors Pieters zoon van der Beeck verloren.
- Rentebrieven, III.
  - Rentebrief,groot 18 pond 15 schellingen 's jaars, ten laste van de steden Dordrecht, Haarlem, Delft, Leiden en Gouda., 1538; 10; 1 charter
    (reg. no. 19)
    19 1538 October 11.
    Schepenen van den Hage oorkonden, dat Willem Pieters zoon van der Criep, procureur postulant voor het Hof van Holland, verkoopt aan den proost van het convent van tBethleëm aldaar een rentebrief, groot 18 pond 15 schellingen Vlaams 's jaars, sprekende op de 5 groote steden van Holland, nl. Dordrecht, Haarlem, Delft, Leiden en Goude, breeder blijkende uit den brief, waardoor dit transfix is gestoken.
    ...... upten XIen dach Octobris anno XVc achtendertich.
    Oorspr. (Inv. no. 10). De schepenzegels van Huych Adriaens zoon van der Velde en Jacob Grebberts zoon verloren.
    De brief, waardoor deze gestoken is, is verloren.
  - Rentebrief, groot 6 pond 5 schellingen Vlaams 's jaars, ten laste van de steden Dordrecht, Haarlem, Delft, Leiden en Gouda. Verkocht aan het klooster., 1528, 1539; 11.1, 11.2; 2 charters (getransfigeerd)
    (reg. nos. 17 en 21)
    - getransfigeerd charter, 11.2
      17 1528 Augustus 7.
      De steden Dordrecht, Haerlem, Delft, Leyden en van der Goude verkoopen aan mr. Florys Zeeman eene rente van 6 pond 5 schellingen Vlaams jaarlijks, losbaar met den penning 16.
      Opten VIIen dach van Augusto anno vijftienhondert acht ende twintich.
      Oorspr. (Inv. no. 11.2). De zegels van Dordrecht en Gouda verloren, die van Haarlem, Delft en Leiden zeer geschonden. Met transfix d.d. 1539 Mei 31 (zie reg. no. 21).
    - transfix, 11.1
      21 1539 Mei 31.
      Schepenen in den Hage oorkonden, dat mr. Florys Zeeman heeft verkocht aan het convent van tBethleëm, genaamd het arme-zusterhuis aldaar, de rente, vermeld in den brief d.d. 1528 Augustus 7, waardoor deze gestoken is (zie reg. no. 17).
      Opten lesten dach van Mey anno XVc negen ende dertich.
      Oorspr. (Inv. no. 11.1). Met geschonden schepenzegel van Kostijn Pieters zoon van der Beeck in groene was; dat van Huych Adriaens zoon van der Velde verloren.
  - Rentebrief, groot 1 pond Vlaams 's jaars, uit een huis in het Zuideinde te 's-Gravenhage., 1516; 12; 1 charter
    (reg. no. 8)
    8 1516 November 29.
    Schepenen van den Hage oorkonden, dat Ariaen Jacops zoon Coninck erkent schuldig te zijn aan het convent van Bethliëm aldaar eene jaarlijksche rente van 1 pond Vlaams, gaande uit zijn huis en erf in het Zuyteynde, met een gang uitkomende in de Vlamingstraet.
    Gescreven upten XXIXen dach in Novembri anno XVc ende XVIen.
    Oorspr. (Inv. no. 12). Twee schepenzegels van Claes Willems zoon (van Hoogenhouck) en Dirck Jans zoon Duycker verloren.
    Het charter is beschadigd.
  - Rentebrief, groot 4 pond Hollands 's jaars, uit een huis in het Noordeinde te 's-Gravenhage voor Jacop Willems zoon., 1516; 13; 1 charter
    (reg. no. 9)
    9 1516 December 18.
    Schepenen van den Hage oorkonden, dat Pieter Andries' zoon van Ness erkent schuldig te zijn aan Jacop Willems zoon eene jaarlijksche rente van 4 pond Hollands, gaande uit het door hem bewoond wordende huis en erf in het Noorteynde.
    Gescreven opten XVIII dach van Decembri anno XVc ende sesthien.
    Oorspr. (Inv. no. 13). Met de geschonden schepenzegels van Claes Willems zoon (van Hoogenhouck) en Dirck Jans zoon Duycker in groene was.
  - Rentebrief, groot 1 gouden philipsgulden 's jaars, uit een huis in de Veenestraat te 's-Gravenhage voor Jacop Willems zoon., 1522; 14; 1 charter
    (reg. no. 15)
    15 1522 September 6.
    Schepenen van den Hage oorkonden, dat Pouwels Mattheus' zoon erkent schuldig te zijn aan Jacop Willems zoon eene jaarlijksche rente van 1 gouden philippusgulden, gaande uit het door hem bewoond wordende huis en erf in de Veenstraet, losbaar met den penning 16.
    Gescreven upten XIen dach van September anno XVc twee ende twintich.
    Oorspr. (Inv. no 14). Met het geschonden schepenzegel van Adriaen de Milde Claes' zoon in groene was; dat van Jacop van de Wyel verloren.
  - Rentebrief, groot 15 stuiver 's jaars, uit een huis en erf op de Volderslaan te 's-Gravenhage., 1536; 15; 1 charter
    (reg. no. 18)
    18 1536 Februari 28.
    Schepenen van den Hage oorkonden, dat Harper Claes' zoon, volder, verkoopt aan mr. Huych van Assendelft eene jaarlijksche rente van 15 stuivers, gaande uit zijn huis en erf op deVolderslaen, welke rente losbaar is met den penning 16 en door mr. Huych van Assendelft onmiddellijk overgedragen wordt aan de zusters van het convent ten behoeve van de dagelijks brandende lamp van het Heilige Sacrament.
    .... upten XXVIIIen dach van Februario anno XVc zes ende dertich.
    Oorspr. (Inv. no. 15). De schepenzegels van Marten Adriaens zoon en Anthonis Aerts zoon verloren.
  - Rentebrief, groot 3 pond 19 schellingen 2 grooten Vlaams 's jaars, uit een huis en erf in het Westeinde te 's-Gravenhage., 1539; 16; 1 charter
    (reg. no. 22)
    22 1539 Mei 31.
    Schepenen van den Hage oorkonden, dat mr. Florys Zeman, advocaat bij het Hof van Holland, verkoopt aan het convent van tBethleëm, genaamd bet arme zusterhuis in den Hage, eene jaarlijksche rente van 3 pond 19 schellingen 2 grooten Vlaams, gaande uit het door hem bewoond wordende huis en erf in het Westeynde, achter uitkomende in de Lorrensteeg, en uit zijn huis en erf in het Noorteynde, genaamd de huizinge van Schaegen, achter uitkomende op den Knoeterdijck.
    ...... opten lesten dach van Meye anno XVc neghen ende dertich.
    Oorspr. (Inv. no. 16). Met geschonden schepenzegel van Huych Adriaens zoon van der Velde in groene was: dat van Kostijn Pieters zoon van der Beeck verloren.
  - Rentebrief, groot 1 pond Vlaams 's jaars, uit een half huis in de Hoogstraat en een huis in de Spuistraat. Verkocht aan het klooster., 1515, 1540; 17.1, 17.2; 2 charters (getransfigeerd)
    (reg. nos. 7 en 23)
    - getransfigeerd charter, 17.2
      7 1515 October 12.
      Schepenen in den Hage oorkonden, dat Cornelis Croes verklaard heeft schuldig te zijn aan mr. Gillis Duyck eene rente van 1 pond Vlaams jaarlijks, verzekerd op zijn half huis en erf in de Hoichstraet en op dat van zijn broeder Pieter in de Spoystraet en losbaar met den penning 16.
      Gescreven opten XIIen dach van Octobri anno XVc ende vijffthiene.
      Oorspr. (Inv. no. 17.2). Twee schepenzegels verloren. - Met transfix d.d. 1540 Februari 5 (zie reg. no. 23).
    - transfix, 17.1
      23 1540 Februari 5.
      Schepenen in den Hage oorkonden, dat Jan Joosten zoon Duyck heeft verkocht aan het convent van de Proostdye aldaar de rente, vermeld in den brief d.d. 1515 October 12, waardoor deze gestoken is (zie reg. no. 7).
      Opten vijften dach van Februario anno XVc ende veertich nae tscriven tbisdoms van Uuytrecht.
      Oorspr. (Inv. no. 17.1). Met de zegels van Nycasius Anthonis' zoon van Flory en Cornelis van Acken, schepenen, in groene was, waarvan het eerste geschonden.
  - Rentebrief, groot 2 pond Hollands 's jaars, uit een huis en erf met 3 kamertjes op den hoek van de Geest te 's-Gravenhage. 1543. Met oudere transport brieven van het huis d.d., 1470 en 1471; 18.1 - 18.4; 4 charters (tweemaal 2 getransfigeerde charters)
    (reg. nos. 1,2, 24 en 25)
    - getransfigeerd charter, 18.2
      1 1470 September 9.
      Schepenen van den Hage oorkonden, dat mr. Tyelman Heynricx zoon, provisor in Delflant, Jan Doe zoon, kapelaan, en Pouwel Pouwels zoon, priester, executeurs testamentair van Jan Jans zoon, die kok van Jan Ruychrock was, geven aan Doe van Namen 2 kamers en erven, liggende op de Geest aan de Noordzijde van de Joncfrou Yden straat, op voorwaarde, dat Margriet Slipers en Elsgen Rycouts dochter, Jan Pieters zoon Slipers echtgenoote, ieder eene der kamers tijdens haar leven gebruiken en behouden zullen.
      Gescreven upten IXen dach in Septembri int jair ons Heeren duysent vierhondert ende tseventich.
    - transfix, 18.1
      Oorspr. (Inv. no. 18.2). Met schependomszegel in groene was. - Met transfix d.d. 1471 Februari 18 (zie reg. no. 2).
      2 1471 Februari 18.
      Schepenen van den Hage oorkonden, dat Doef van Namen verkoopt aan Machtelt, Claes van Holijnx echtgenoote, 2 kamers en erven, gelegen in de Joncfrou Yden straat, op de voorwaarden, vermeld in den brief d.d. 1470 September 9, waardoor deze gestoken is (zie reg. no. 1).
      Gescreven upten XVIIIen dach in Februario int jair ons Heeren duysent vierhondert een ende tseventich.
      Oorspr. (Inv. no. 18.1). Met geschonden schependomszegel in groene was.
    - getransfigeerd charter, 18.4
      24 1543 November 17.
      Schepenen van den Hage oorkonden, dat Geryt Aerts zoon Backer erkentschuldig te zijn aan Machtelt Mees' dochter eene jaarlijksche rente van 2 pond, gaande uit zijn huis en erf met 3 kamertjes daarachter, staande op den hoek van de Geest over de Nobelstraet in den Hage, losbaar met den penning 16.
      ...... opten XVIIen dach Novembris anno XVc drie ende veertich.
      Oorspr. (Inv. no. 18.4). Met geschonden schepenzegels van Kors Pieters zoon van der Beeck en Michiel Claes' zoon van den Berch in groene was. - Met transfix d.d. 1543 December 3 (zie reg. no. 25).
    - transfix, 18.3
      25 1543 December 3.
      Schepenen van den Hage oorkonden, dat Machtelt Mees' dochter verkoopt aan Mathijs Heynricxs zoon als proost van Sint Barbara aldaar eene jaarlijksche rente van 2 pond Hollands, vermeld in den brief d.d. 1543 November 17 (zie reg. no. 24), waardoor deze is gestoken.
      ...... opten IIIen dach Decembris anno XVc drie ende veertich.
      Oorspr. (Inv. no. 18.3. Met geschonden schepenzegels van Kors Pieters zoon van der Beeck en van Nycasius Anthonis van Flory in groene was.
  - Rentebrief, groot 2 pond Hollands 's jaars, uit een huis en erf in de Heulstraat te 's-Gravenhage., 1547; 19; 1 charter
    (reg.no. 28)
    28 1547 September 30.